【裁判字號】    95,簡上,140
【裁判日期】    951122
【裁判案由】    給付票款
【裁判全文】
臺灣板橋地方法院民事判決             95年度簡上字第140號
上  訴  人  甲○○
被 上訴 人  乙○○
上列當事人間因給付票款事件，上訴人對於民國95年5 月12日本
院板橋簡易庭95年度板簡字第924 號第一審判決提起上訴，本院
於民國95年11月8日言詞辯論終結，判決如下：
    主  文
上訴駁回。
第二審訴訟費用由上訴人負擔。
    事實及理由
一、被上訴人主張：其執有上訴人所簽發如附表所示之本票1 張
    （下稱系爭本票），詎於如附表所示之提示日向上訴人為付
    款之提示而遭退票，追索無效。爰依票據之法律關係提起本
    件訴訟等語（被上訴人於原審聲明：上訴人應給付被上訴人
    新臺幣〈下同〉60萬元及自如附表所示之提示日起至清償日
    止，按年息百分之六計算之利息。原審判命上訴人如數給付
    ，並依職權宣告假執行及上訴人得供相當擔保金額而免為假
    執行。上訴人聲明不服，提起上訴。）併為答辯聲明：駁回
    上訴。
二、上訴人則以：系爭本票是用不正當的手段脅迫暴力取得。我
    根本沒有去被上訴人家，也沒有向被上訴人借錢，票是我交
    給我兒子黃連強買車。在臺灣板橋地方法院檢察署95年度偵
    字第21035 號重利案件偵查中，被上訴人當庭承認上訴人未
    向被上訴人借貸60萬元，黃連強亦當庭對質表示此筆60萬元
    已全部還清，但系爭本票一直遭被上訴人扣押不還，被上訴
    人已承認錢我已還清楚，請求等檢察官偵查出來再結案。系
    爭本票是我所簽發的等語，資為抗辯。併為上訴聲明：(一)原
    判決廢棄。(二)被上訴人在第一審之訴駁回。
三、兩造均不爭執之事實：
  (一)系爭本票為上訴人所簽發交付其子黃連強，現為被上訴人所
    執有。
  (二)被上訴人於如附表所示之提示日向上訴人為付款之提示而遭
    退票。
四、被上訴人主張：其執有上訴人所簽發之系爭本票，詎於如附
    表所示之提示日向上訴人為付款之提示而遭退票，追索無效
    ，爰依票據之法律關係提起本件訴訟等語。上訴人則辯稱如
    上。經查：
  (一)按本票不獲付款時，執票人於行使或保全支票上權利之行為
    後，對於背書人、發票人及本票上其他債務人得行使追索權
    ，執票人向本票債務人行使追索權時，得請求自到期日起之
    利息，如無約定利率，依年利率六釐計算，發票人、承兌人
    、背書人及其他票據債務人對於執票人連帶負責，票據法第
    124 條、第85條第1項、第96條第1項分別定有明文。又票據
    債務人固得以自己與執票人間之事由對抗執票人，但以執票
    人前手與執票人間之事由，對抗執票人，則為票據法所不許
    （最高法院76年度臺上字第2556號判決意旨參照）。
  (二)被上訴人主張：其執有上訴人所簽發之系爭本票，詎於如附
    表所示之提示日向上訴人為付款之提示而遭退票等情，為上
    訴人所不爭執，復據證人黃連強即上訴人之子證稱：我是民
    國95年2月初向被上訴人乙○○借錢60萬元，他叫我簽160萬
    元的票，除了系爭60萬元的票，還有一張100 萬元的票，我
    跟他前後借了5次，60萬元的票是事後給的，是95年3月給的
    ，沒有發票日，我票交給被上訴人乙○○時，面額有寫60萬
    ，發票日沒有寫，利息一天6千元，加上本金1 萬，每天還1
    萬6 千元，我有付利息，我是2 月借、付到7 月我付不出來
    ，所以沒有付，60萬元我拿去賭博等語（見本院卷第15頁）
    ，並有被上訴人所提出之系爭本票（附於本院95年度促字第
    16323 號支付命令卷）為證（經被上訴人於95年11月8 日言
    詞辯論時庭呈上開證據原本，經本院當庭核對與卷附之影本
    相符後發還），堪信屬實。
  (三)上訴人雖辯稱：系爭本票是用不正當的手段脅迫暴力取得等
    語。惟經被上訴人主張：上訴人甲○○、證人黃連強一起來
    當場簽的，一個60萬元，一個100 萬元，上訴人甲○○本身
    交給我60萬元票，在我家證據就是那張60萬元的本票，正本
    在家裡等語（見本院卷第16頁）。查系爭本票係上訴人所簽
    發交付其子黃連強，嗣黃連強因向被上訴人借款60萬元，而
    將系爭本票交付被上訴人執有等情，為上訴人所不爭執，且
    據證人黃連強證述如上，足見系爭本票並非用不正當的手段
    脅迫暴力取得。此外，上訴人就其所辯「系爭本票是用不正
    當的手段脅迫暴力取得」之事實，並未舉證以實其說。是上
    訴人此部分之抗辯，尚乏依據，洵無足採。
  (四)依上開證人黃連強所證稱：．．．我有付利息，我是2 月借
    、付到7 月我付不出來，所以沒有付等語及證人黃連強於原
    審所證稱：我每個月都有還一萬元，但是被上訴人都沒有開
    立收據等語（見原審卷第13頁），顯難在欠缺其他佐證之情
    況下，單憑其上開證詞即認有上訴人所稱「黃連強有向被上
    訴人清償該60萬元之借款債務」之事實，且證人黃連強為上
    訴人之子，其證詞不免偏向上訴人，更何況經被上訴人於原
    審當庭否認黃連強有清償該60萬元之借款債務在卷（見原審
    卷第13頁）。此外，上訴人就其所辯「黃連強有向被上訴人
    清償該60萬元之借款債務」之事實，亦未舉證以實其說，是
    上訴人辯稱：黃連強有向被上訴人清償該60萬元之借款債務
    等語，亦乏依據，尚不足取。因兩造及證人黃連強均經本院
    就黃連強是否清償該60萬元之借款債務一節訊問在卷，是上
    訴人請求等檢察官就臺灣板橋地方法院檢察署95年度偵字第
    21035 號重利案件偵結後，再來終結本件訴訟，即無必要。
  (五)上訴人雖辯稱：在偵查中，被上訴人已承認錢我已還清楚，
    請求等檢察官偵查出來再結案等語。惟查，系爭本票係上訴
    人所簽發交付其子黃連強，嗣黃連強因向被上訴人借款60萬
    元，而將系爭本票交付被上訴人執有等情，已如前述，且上
    訴人亦堅稱：我根本沒有去被上訴人家，也沒有向被上訴人
    借錢等語（見本院卷第15頁），復於原審具狀辯稱：係黃連
    強向被上訴人借款50萬元之高利貸，黃連強已陸續向被上訴
    人清償160 幾萬元，只因未向被上訴人拿收據，而遭被上訴
    人起訴強逼上訴人必須清償此筆借款等語（見原審卷第3至5
    頁），足見上訴人非但不願就系爭本票給付票款，甚至迄今
    仍未清償此筆借款，且被上訴人對於上訴人提起本件請求給
    付票款訴訟後，復於原審當庭否認黃連強有清償該60萬元之
    借款債務在卷（見原審卷第13頁），衡情被上訴人實不可能
    於上開重利案件偵查中自承上訴人已清償系爭本票之票款等
    債務。此外，上訴人復未就「被上訴人已承認錢我已還清楚
    」之事實，舉證以實其說，是上訴人此部分之抗辯，亦乏依
    據，尚不足取。因兩造及證人黃連強於本件審理時均到庭表
    示意見，是上訴人請求等檢察官就臺灣板橋地方法院檢察署
    95年度偵字第21035 號重利案件偵結後，再來終結本件訴訟
    ，亦核無必要。
  (六)基上，被上訴人執有上訴人所簽發之系爭本票，詎於如附表
    所示之提示日向上訴人為付款之提示而遭退票，是被上訴人
    請求上訴人給付如訴之聲明所示之票款及法定利息，即屬有
    據，應予准許。上訴人所為之上開抗辯，均乏依據，洵無足
    採。
五、從而，被上訴人依票據之法律關係，請求上訴人給付60萬元
    及自如附表所示之提示日起至清償日止，按年息百分之六計
    算之利息，為有理由，應予准許。又本件係依簡易程序而為
    上訴人敗訴之判決，應依職權宣告假執行，併得依職權宣告
    上訴人得供相當擔保金額而免為假執行。原審據此認定，判
    命上訴人如數給付，並依職權宣告假執行及上訴人得供相當
    擔保金額而免為假執行，於法並無不合，上訴意旨指摘原判
    決不當，求予廢棄改判，為無理由，應予駁回。
六、本件事證已臻明確，兩造其餘攻擊、防禦方法及舉證，經本
    院審酌後，認對於判決結果均無影響，爰不一一論述，併此
    指明。
據上論結，本件上訴為無理由，依民事訴訟法第436 條之1第3項
、第449條第1項、第78條，判決如主文。
中    華    民    國    95    年    11    月    22    日
                  民事第一庭    審判長法  官  李世貴
                                      法  官  黃若美
                                      法  官  楊千儀
右為正本，係照原本作成。
本判決不得上訴。
中    華    民    國    95    年    11    月    22    日
                                      書記官  簡青根
附表：
┌──┬───┬────┬────┬────────┬─────┬──┐
│編號│發票人│ 發票日 │提示日  │票面金額(新臺幣)│ 本票號碼 │備考│
│    │      │        │        │                │          │    │
├──┼───┼────┼────┼────────┼─────┼──┤
│ 1  │甲○○│94.03.05│94.03.05│600,000元       │TH0000000 │    │
│    │      │        │        │                │          │    │
└──┴───┴────┴────┴────────┴─────┴──┘


司法院資訊處製作；財團法人民間司法改革基金會備份。
